臺灣新竹地方法院民事裁定
                                      109年度簡抗字第8號
抗  告  人  凱亞網路電視股份有限公司

法定代理人  練曉妃  
相  對  人  吳谷玲  
上列抗告人與相對人間清償債務事件，抗告人對於中華民國109
年3 月24日本院竹北簡易庭109 年度竹北簡調字第41號裁定提起
抗告，本院裁定如下：
    主  文
原裁定廢棄。
抗告程序費用新臺幣壹仟元由相對人負擔。
    理  由
一、抗告意旨以：兩造因「迷歌MeGo迷你KTV 」投資加盟合約（
    下稱系爭契約）而生爭議，前經相對人對抗告人聲請核發支
    付命令（本院108 年度司促字第10661 號），命抗告人應給
    付相對人新臺幣（下同）15萬元本、息暨賠償督促程序費用
    ，抗告人於法定期間提出異議，依法視為起訴後，原裁定審
    酌相對人住所地與迷你KTV 機台裝機營運地點均在台南地區
    ，又系爭契約第11條所載合意由臺灣臺北地方法院（下稱臺
    北地院）為第一審管轄法院之管轄條款復係抗告人事先單方
    擬定，對於非為法人或商人之相對人而言，實際上幾無磋商
    或變更餘地，依民事訴訟法第28條第2 項前段規定，如由臺
    北地院管轄顯失公平，爰將本件訴訟移送臺灣臺南地方法院
    （下稱臺南地院），惟抗告人認為本件不論係「以原就被」
    之應訴原則或以契約發生、付款地點而言，既均在新竹地區
    ，則仍應由本院為管轄法院等語，為此不服原裁定，提起抗
    告，求為廢棄原裁定。
二、相對人則以：系爭契約係相對人參加抗告人於107 年5 月5
    日之臺中加盟茶會所簽訂，KTV 機台營運期間為2 年，經相
    對人繳付加盟金及保證金與交機相關費用，同（107 ）年11
    、12月其營業損益之付款地均在台南，可知無論簽約或債務
    履行地均不在新竹地區，又相對人住居於台南地區，作為○○
    ○○○，簽署本件由法人即抗告人事先單方擬定並用於同類契
    約之條款，相對人實際上並無磋商及變更餘地，倘若依系爭
    契約合意管轄條款由臺北地院管轄，有失公平，原審參酌本
    件KTV 機台裝機、營運地點均在台南地區，因而裁定移送臺
    南地院管轄，當無不可等語，請求駁回抗告人之抗告。
三、按，當事人得以合意定第一審管轄法院，但以關於由一定法
    律關係而生之訴訟為限，民事訴訟法第24條第1 項定有明文
    ；又按，當事人以合意定第一審管轄法院者，如具備本法所
    定之要件，當事人及法院均應受其拘束，除專屬管轄外，合
    意管轄得排斥其他審判籍而優先適用（最高法院109 年度台
    抗字第793 號裁定參見）。再按，事件管轄權之有無，乃法
    院應依職權調查之事項，如訴訟之全部或一部，法院認為【
    無】管轄權者，依原告聲請或依職權以裁定移送於其管轄法
    院，民事訴訟法第28條第1 項定有明文。
四、查，本件契約涉訟非為專屬管轄，雖系爭契約第11條記載：
    「因本合約所生之一切紛爭，甲乙雙方應本誠信協商解決，
    如未能協商解決而涉訟者，甲乙雙方同意以臺灣台北地院為
    第一審管轄法院。」（見原審卷第27頁，電腦打字印刷之全
    文），固有排除民事訴訟法關於普通審判籍之約定，而得優
    先適用，然抗告人為所在地於新竹縣○○市○○路0000號、資本
    總額新臺幣1 千萬元之私法人，有經濟部商工登記公示資料
    查詢1 件在卷可稽（見原審卷第13頁），又經相對人於本件
    調解程序，向法院表示其本人係在台南地區上班之○○○○○，○
    ○○○，並聲請依民事訴訟法第28條第2 項規定，將本件訴訟
    移送於臺南地院等語（見原審卷第47頁筆錄），綜此可知相
    對人幾無磋商或變更前述合意管轄條款之餘地，原審據此認
    兩造間以合意以臺北地院為第一審管轄法院之約定，按其情
    形為顯失公平，且認兩造分處新竹、台南，於臺北地院應訴
    或證據調查，並無便利性可言，原裁定爰此排除該合意管轄
    法院其約定之拘束力，洵屬允當，惟於排除該約定之拘束力
    後，本件契約涉訟既非專屬管轄，復查無排除普通審判籍之
    事由，依民事訴訟法第2 條普通審判籍（法人及其他團體）
    其第2 項：「對於私法人或其他得為訴訟當事人之團體之訴
    訟，由其主事務所或主營業所所在地之法院管轄。」之規定
    ，本院係具管轄權之法院，非為無管轄權之法院，依法自無
    從移送他管之餘地，從而，抗告人以「以原就被」原則即普
    通審判籍之規定，既未據排除不予適用，因此指摘原裁定不
    當並求為廢棄，應屬有據，本件抗告為有理由，應由本院廢
    棄原裁定，爰裁定如主文所示。
據上論結，本件抗告為有理由，依民事訴訟法第436 條之1 第3
項、第495 條之1 第1 項、第450 條第1 項、第95條、第78條，
裁定如主文。
中　　華　　民　　國　109 　　年　　9 　　月　　30　　日
                  民事第二庭  審判長  法  官  彭淑苑
                                      法  官  傅伊君
                                      法  官  周美玲
以上正本證明與原本無異。
本裁定不得再抗告。
中　　華　　民　　國　109 　　年　　9 　　月　　30　　日
                                      書記官  鄧雪怡